臺灣高等法院臺中分院刑事判決　
110年度交上訴字第323號
上  訴  人  臺灣彰化地方檢察署檢察官
被      告  廖榮輝
上列上訴人因被告肇事逃逸案件，不服臺灣彰化地方法院109年
度交訴字第120號中華民國109年12月15日第一審判決（起訴案號
：臺灣彰化地方檢察署109年度調偵字第323號），提起上訴，本
院判決如下：
    主    文
上訴駁回。
    理    由
一、公訴意旨略以：被告廖榮輝（下稱被告）於民國109年1月23
    日19時50分許，騎乘車牌號碼000-000號重型機車（下稱甲
    機車），沿彰化縣溪州鄉莒光路由西往東方向行駛，於同日
    20時許，行經莒光路507號前時，本應注意汽車行駛除遇突
    發狀況必須減速外，不得任意驟然減速，駕駛人並應注意兩
    車並行之間隔，隨時採取必要之安全措施，且當時天候晴、
    夜間有照明、柏油路面乾燥、無缺陷、道路無障礙物，視距
    良好，並無不能注意之情事，詎竟疏未注意及此，騎在同向
    ，由告訴人戴煜書（下稱告訴人）所騎乘之車牌號碼000-00
    00號重型機車（下稱乙機車）之左側，未保持與告訴人並行
    之安全間隔距離，旋往前偏右行駛，貿然變換車道而超越告
    訴人所騎機車，到告訴人前方後，又驟然煞車，以致告訴人
    見狀應變不及，所騎機車之前車輪碰撞到被告機車之後車輪
    ，告訴人因此人車倒地，受有右膝擦傷、左髖部疼痛、左膝
    擦傷、右足踝擦傷、右手肘擦傷等傷害（過失傷害部分未據
    被告上訴）。而被告明知前開車禍肇事，致告訴人受有前揭
    傷害，竟未停車對告訴人施以必要之救護，亦未向警察機關
    報案，復無表明其身分或提供告訴人聯繫之住址、電話，且
    未獲告訴人同意，即逕自騎乘機車離開現場，因認被告此部
    分所為，另涉有刑法第185條之4肇事逃逸罪嫌等語。
二、檢察官起訴認被告涉有此部分犯行，係以被告於警偵訊之供
    述、證人廖○○於警詢之證言、證人即告訴人於警偵訊之指訴
    、診斷證明書（即前述驗傷診斷書）、道路交通事故現場圖
    、道路交通事故調查報告表㈠、㈡-1、舉發違反道路交通管理
    事件通知單、被告所騎機車車輛詳細資料報表、鑑定意見書
    、現場及行車紀錄器光碟暨影像翻拍照片、現場（路旁監視
    器）錄影光碟等證據為其論據。
三、按犯罪事實應依證據認定之，無證據不得認定犯罪事實；不
    能證明被告犯罪者，應諭知無罪之判決，刑事訴訟法第154
    條第2項、第301條第1項前段分別定有明文。又檢察官對於
    起訴之犯罪事實，應負提出證據及說服之實質舉證責任。倘
    其所提出之證據，不足為被告有罪之積極證明，或其指出證
    明之方法，無從說服法院以形成被告有罪之心證者，基於無
    罪推定之原則，自應為被告無罪判決之諭知。
四、被告固承認其並未停車對告訴人施以必要救護、未報案、未
    表明其身分或提供告訴人聯繫之住址、電話、未獲告訴人同
    意，即逕自騎機車離開現場等情，然堅詞否認涉有肇事逃逸
    犯行，辯稱：我不知道有發生車禍，我沒有聽到碰撞聲，我
    繼續騎機車，不是要逃逸等語。
五、經查：
  ㈠被告係重度聽覺機能障礙轉換及中度聲音或語言機能障礙轉
    換之身心障礙者，有其身心障礙證明影本及臺中市政府109
    年11月6日府授社障字第1090265744號函及檢附之被告個案
    資料卡、身心障礙者證明查詢資料附卷可憑（見臺灣彰化地
    方檢察署【下稱彰化地檢署】109年度偵字第3257號卷【下
    稱偵卷】第71頁；臺灣彰化地方法院109年度交訴字第120號
    卷【下稱原審卷】第241頁至第245頁），應先認定。
  ㈡告訴人機車與被告機車碰撞之聲音，與告訴人機車催動機車
    油門之引擎聲量大小相近，此經原審勘驗行車紀錄器錄影光
    碟在卷（見原審卷第189頁）；參以告訴人機車前方與被告
    機車之後方均未有明顯車損（參其等機車照片，見偵卷第62
    頁至第66頁），被告機車亦未因告訴人機車自後碰撞而倒下
    ，足徵雙方僅稍微碰撞，力道不大；加上該路段尚稱寬敞（
    為四線道並設有機車道），音量容易擴散，被告為重度聽覺
    障礙者，已如前述，其辯稱未聽到碰撞聲，不知車禍發生，
    尚非全然不可採。
  ㈢本件車禍係告訴人機車自後與被告機車碰撞，告訴人因此人
    車往左側倒地後，往前滑行，然被告機車乃繼續往前行駛，
    並未停下，此經原審勘驗行車紀錄器錄影及現場路旁監視錄
    影光碟明確，並有影像截圖在卷可按（見原審卷第189頁至
    第190頁、第191頁、第197頁至第219頁），且經證人即告訴
    人於原審證述在卷（見原審卷第338頁至第339頁）。雖現場
    路旁監視錄影影像顯示告訴人機車倒地滑行時，被告機車似
    在告訴人機車右旁平行行駛（見原審卷第191頁），然現場
    路旁監視器係裝在其等機車前方，為遠距離攝影，加上夜間
    雙方前車燈亮起產生反光效果，影響錄影視線，影像所照雙
    方碰撞後之相對位置，必難精準，而有誤差，衡以告訴人僅
    稍微碰到被告機車之後方即倒地滑行，未再加速，加上滑行
    地面之摩擦力，車速必然減緩，而斯時，被告機車卻繼續前
    行，可想見告訴人機車當係在被告機車之左後方滑行，而非
    平行滑行於被告機車之正旁邊，此由原審勘驗行車紀錄器錄
    影及卷附影像截圖所示（見原審卷第211頁、第189頁至第19
    0頁），雙方碰撞後，可見被告機車後車輪旋在告訴人行車
    紀錄器錄影影像之右前方直行駛離，亦可佐證。被告為重度
    聽覺障礙者，對於外界風吹草動之察覺，自非一般人可以輔
    以聽覺以增加敏銳度可比擬，加上告訴人係自後與其機車後
    車輪稍微碰撞，其未聽見碰撞聲而專心繼續往前行駛，致疏
    未注意到在其左後方滑行之告訴人，尚非全然不可能。
  ㈣證人即告訴人固於原審證稱：我是往左側滑出去在地上拖行
    ，滑行時，我是在他機車快要到正旁邊，他一定看得到，我
    滑出去時，車速和他的一樣，在他旁邊滑行等語（見原審卷
    第339頁至第340頁、第343頁）。然所證機車滑行位置之客
    觀情狀，與前述行車紀錄器錄影影像及影像截圖容有落差，
    所稱「被告一定看得到」，乃係以具正常聽覺之人對外界之
    敏銳度為判斷，尚難遽持以不利被告之認定。告訴人於原審
    雖又證稱：那時撞很大力，被告機車後輪很明顯劇烈晃動等
    語（見原審卷第339頁至第340頁），然亦證述係事後看行車
    紀錄器錄影始發現此情，惟經原審勘驗行車紀錄器錄影，被
    告與告訴人碰撞後，其後車輪僅頓（彈）一下，未見明顯劇
    烈晃動，雙方碰撞後，也未見被告有回頭看或望向告訴人（
    證人即告訴人於原審亦證述被告並未看向伊，見原審卷第18
    9頁至第190頁、第347頁、第339頁至第340頁），則被告因
    其機車晃動不大，致未能察覺後方遭撞，尚非不能理解，況
    倘其當時確有意識到與人發生車禍，也不致毫無回頭，是所
    辯不知發生車禍，確非毫無可能，基於罪疑唯輕之原則，即
    應從有利被告之認定。
  ㈤至檢察官起訴所提其他證據（證人廖○○之警詢證言、被告所
    騎機車車輛詳資料報表、道路交通事故現場圖、道路交通事
    故調查報告表㈠、㈡-1、驗傷診斷書、鑑定意見書），僅能證
    明被告騎前揭機車疏於注意而與告訴人發生車禍，致告訴人
    受傷之客觀情狀，尚無從證明被告於車禍後未停車而仍繼續
    騎機車離開，主觀上係知悉發生車禍而基於逃逸之故意為之
    。另舉發違反道路交通管理事件通知單（警方舉發被告肇事
    逃逸）僅係警方單以被告車禍後未停車直接離開之客觀情事
    所開立，亦難證明被告主觀上有肇事逃逸之故意。
  ㈥原審公訴檢察官雖依被告案發當日（109年1月23日）車行紀
    錄所示，認「被告來程在彰化縣境內車程時間為1小時17分1
    1秒，但被告肇事後，加速逃逸，在彰化縣境內車程時間縮
    短為35分23秒，且肇事後故意改道行駛，肇事後車行，在肇
    事地點彰化縣溪州鄉均無車行紀錄」（見原審卷第278頁、
    第301頁）。然查，被告案發當日騎車所花之時間及路線，
    隨其個人行程安排、路況等各種因素而或有差異，尚不能以
    此即推認被告案發時知悉車禍發生而故意逃逸，公訴檢察官
    上開所認尚非可採。
六、從而，檢察官就起訴被告肇事逃逸部分，所舉之各證據尚無
    從說服本院形成被告此部分有罪之確信心證，復查無其他積
    極證據足以證明其此部分犯行，犯罪即屬不能證明，原審因
    此以不能證明被告犯罪，依刑事訴訟法第301條第1項前段規
    定，諭知被告此部分無罪之判決。經核原判決對於不能證明
    被告有檢察官所指肇事逃逸犯行，業已詳為調查審酌，並說
    明其之所以如此認定之各項理由，無違於證據法則與經驗法
    則，尚無不合。檢察官上訴意旨仍認應諭知被告有罪之判決
    ，並不足採，其上訴為無理由，應予駁回。
據上論斷，應依刑事訴訟法第368條，判決如主文。
本案經檢察官余建國提起公訴，檢察官廖偉志提起上訴，檢察官
謝謂誠到庭執行職務。
中　　華　　民　　國　　110 　年　　4 　　月　　27　　日
                 刑事第九庭  審判長法  官  紀文勝
                            　     法　官  姚勳昌      
                                   法　官  廖健男
以上正本證明與原本無異。
如不服本判決應於收受送達後20日內向本院提出上訴書狀，其未
敘述上訴理由者，並得於提起上訴後20日內向本院補提理由書狀
（均須按他造當事人之人數附繕本）「切勿逕送上級法院」。 

                                   書記官  洪鴻權 

中　　華　　民　　國　　110 　年　　4 　　月　　27　　日